【裁判字號】    98,交上易,43
【裁判日期】    980216
【裁判案由】    公共危險等
【裁判全文】
臺灣高等法院刑事判決                98年度交上易字第43號
上  訴  人
即  被  告  甲○○
                    國民
上列上訴人因公共危險案件，不服臺灣桃園地方法院97年度審交
易字第193號，中華民國 97年12月31日第一審判決（起訴案號：
臺灣桃園地方法院檢察署 97年度偵字第11379號），提起上訴，
本院判決如下：
    主  文
上訴駁回。
    理  由
一、依刑事訴訟法第350條、第361條、第362條、第367條規定，
    不服地方法院之第一審判決而上訴者，須提出上訴書狀，並
    應敘明具體理由，為上訴必備之程式；其所提出之書狀未敘
    述上訴理由，或僅曾以言詞陳述上訴理由者，均應於上訴期
    間屆滿後20日內補提理由書於第一審法院。第一審法院經形
    式審查，認逾期未補提上訴理由者，應定期間先命補正，逾
    期未補正者，為上訴不合法律上之程式，應以裁定駁回。倘
    已提出上訴理由，但所提非屬具體理由者，則由第二審法院
    以上訴不合法律上之程式，判決駁回。而所謂具體理由，必
    係依據卷內既有訴訟資料或提出新事證，指摘或表明第一審
    判決有何採證認事、用法或量刑等足以影響判決本旨之不當
    或違法，而構成應予撤銷之具體事由，始克當之（例如：依
    憑證據法則具體指出所採證據何以不具證據能力，或依憑卷
    證資料，明確指出所為證據證明力之判斷如何違背經驗、論
    理法則）；倘僅泛言原判決認定事實錯誤、違背法令、量刑
    失之過重過輕微，而未依上揭意旨指出具體事由，或形式上
    雖已指出具體事由，然該事由縱使屬實，亦不足以認為原判
    決有何不當或違法者（例如：對不具有調查必要性之證據，
    法院未依聲請調查亦未說明理由，或援用證據不當，但除去
    該證據仍應為同一事實之認定），皆難謂係具體理由，俾與
    第二審上訴制度旨在請求第二審法院撤銷、變更第一審不當
    或違法之判決，以實現個案救濟之立法目的相契合，並節制
    濫行上訴（最高法院97年度台上字第892號判決參照）。又
    觀諸刑事訴訟法第361條修正之立法說明三，謂「原審法院
    對上訴書狀有無記載理由，應為形式上之審查，認有欠缺，
    且未據上訴人自行補正者，應定期間先命補正，爰於第三項
    後段明定。至上訴理由是否具體，係第二審法院審查範圍，
    不在命補正之列」，故修正後該規定所指應由第一審法院先
    命補正之「上訴書狀未敘述理由」，係指上訴書狀僅聲明對
    原判決不服，就不服理由未為任何敘述，自形式上觀察，可
    認係未提出上訴理由之情形而言，若上訴書狀對不服之理由
    已有所敘述，僅敘述不具體者，究有別於「未敘述理由」，
    自不生應依該規定命補正之問題。同此旨趣，刑事訴訟法第
    367條增列為不合法情形之「上訴書狀未敘述理由」者，亦
    應採相同解釋。又上訴書狀已敘述上訴理由，但所述不「具
    體」者，雖非「上訴書狀未敘述理由」一語涵攝之範圍，然
    既不符合「上訴書狀應敘述『具體』理由」之規定，仍屬上
    訴「不合法律上之程式」，且依上開立法說明，此類不合法
    ，不在得補正之列，法院自毋庸命補正；而由第二審法院逕
    認上訴不合法，以判決駁回（最高法院97年度台上字第892
    號、第3599號、第3889號判決參照）。
二、本件原審經審理結果，認為上訴人即被告甲○○前有違反麻
    醉藥品管理條例前科（不構成累犯），明知服用酒類致不能
    安全駕駛時，即不得駕駛動力交通工具，竟於民國97年1月2
    7日11時許起至 14時許止間，在桃園縣蘆竹鄉某友人住處內
    飲用啤酒後，已達不能安全駕駛動力交通工具之程度，仍駕
    駛車牌號碼 8D-8597號自用小客車，沿桃園縣蘆竹鄉○○村
    ○○路 ○段由南崁往林口方向行駛，於同日18時15分許，途
    經桃園縣蘆竹鄉○○路 ○段（電線桿編號營盤分線57之12號
    ）前時，應注意汽車駕駛人飲用酒類後其吐氣所含酒精濃度
    超過每公升0.25毫克，不得駕車，以及汽車行駛時，在劃有
    分向限制線之路段，不得駛入來車之車道內，且依當時雖係
    雨天、路面濕潤、夜間無照明，且係坡道，但係柏油路面、
    路面無缺陷、無障礙物，並無不能注意之情事，竟疏未注意
    駛入對向車道，適有乙○○騎乘車牌號碼 GOK-382號重型機
    車亦沿仁愛路 3段由林口往南崁方向行駛，上訴人之汽車前
    車頭撞及乙○○之機車前車頭，乙○○遭此撞擊連同機車倒
    地，致受有右側肩鎖關節脫位、右側大拇指膿皰、左側股骨
    幹骨折、左側脛骨開放性骨折、左側腓骨開放性骨折、左側
    踝關節骨折、蜘蛛網膜下腔出血、頭皮撕裂傷等傷害，上訴
    人肇事後在未被發覺其為犯人前，向至現場處理之警員嚴文
    浩自首肇事而接受裁判。經警於同日18時22分許，在上揭地
    點對之實施酒測，測得其吐氣所含酒精成分為每公升0.68毫
    克而查獲等情，係以上揭事實，迭據上訴人於警詢時、偵查
    中及原審審理時坦承不諱，並有桃園縣政府警察局道路交通
    事故當事人酒精測定紀錄表 1紙、汽車駕駛人酒後駕車生理
    協調平衡檢測紀錄卡 1紙、道路交通事故現場圖、道路交通
    事故調查報告表(一)(二)各1份、現場與車輛照片 10張及臺灣省
    桃園縣區車輛行車事故鑑定意見書等在卷可稽，因認上訴人
    犯行明確，並依自首之規定就上訴人過失傷害部分減輕其刑
    。而就上訴人酒後駕車部分，論以服用酒類，不能安全駕駛
    動力交通工具而駕駛罪，處有期徒刑 3月；就其駕車肇事，
    致人受傷部分，論以過失傷害罪，處有期徒刑 5月；並定其
    應執行刑有期徒刑 7月。已詳敘其認定上訴人犯罪事實之證
    據及理由，於法尚無不合。上訴意旨略以：原審認定上訴人
    係自首，為何判如此重刑，其量刑顯已失衡。又原審認被告
    符合「自白」要件，卻未准予被告易科罰金，亦與自白犯罪
    減輕刑度之美意背道而馳。況上訴人與被害人調解成立，雖
    僅履行部分賠償，但此乃單純民事強制執行之情狀，原審卻
    判處上訴人重刑，讓上訴人身陷囹圄，豈有能力賺錢給付賠
    償金云云。惟查：(一)量刑之輕重，係屬事實審法院得依職權
    自由裁量之事項，苟於量刑時，已依行為人之責任為基礎，
    並斟酌刑法第57條各款所指情狀，而未逾越法定範圍，又未
    濫用其職權，即不得遽指為違法。原審於量刑時，已依上揭
    規定，審酌上訴人犯罪之動機、目的，本次因服用酒類不能
    安全駕駛駕車為不安全駕駛被查獲，經測得之吐氣所含酒精
    成分達每公升0.68毫克，犯罪情節非輕，惟念其犯後為前開
    自白，態度尚佳及其過失程度、告訴人所受傷勢，暨被告與
    告訴人雖經調解且已支付告訴人部分賠償金新台幣20萬元，
    然未完全依調解條件賠償告訴人等一切情狀，在法定刑內科
    處其刑，而分別就其服用酒類，不能安全駕駛動力交通工具
    而駕駛罪及過失傷害罪，各量處有期徒刑3月、5月，並定應
    執行刑為有期徒刑 7月，既未逾越法定刑度，亦未濫用其自
    由裁量之權限，刑度亦屬妥適，核無不當或違法之情形。(二)
    刑法第 41條第2項規定：「前項規定於數罪併罰，其應執行
    之刑未逾6月者，亦同」。本件上訴人所犯上開2罪，所宣告
    之刑期固均未逾有期徒刑 6月，惟經合併定其應執行之刑，
    已逾 6月，依上開規定，自不得諭知易科罰金。綜上，原審
    業依自首規定就上訴人過失傷害部分減輕其刑，並已於量刑
    時審酌上訴人與被害人成立調解，及已履行部分賠償之情狀
    ，上訴人猶執前詞指摘原審量刑過重，並未依據卷內既有訴
    訟資料或提出新事證，指摘或表明原審有何不當或違法，而
    構成應予撤銷之具體事由，揆諸上開說明，自難謂已敘明具
    體理由。本件上訴不合法律上程式，爰不經言詞辯論，逕以
    判決駁回。
據上論斷，應依刑事訴訟法第367條前段、第372條，判決如主文
。
中    華    民    國    98    年    2     月    16    日
                  刑事第七庭  審判長法  官  陳晴教
                                    法  官  游紅桃
                                    法  官  楊智勝
以上正本證明與原本無異。
不得上訴。
                                    書記官  林桂玉
中    華    民    國    98    年    2     月    19    日


司法院資訊處製作；財團法人民間司法改革基金會備份。
